臺灣高雄地方法院行政訴訟判決　　　　　109年度交字第451號
原　　　告　黃耀賢　

被　　　告　高雄市政府交通局

代　表　人　張淑娟　
訴訟代理人　蘇健義　
上列當事人間交通裁決事件，原告不服被告民國109 年11月5 日
高市交裁字第32-ZHB252125號、110 年2 月4 日高市交裁字第32
-ZHB252126號裁決，提起行政訴訟，本院判決如下：
    主  文
被告民國一一0年二月四日高市交裁字第32-ZHB252126號違反道
路交通管理事件裁決書撤銷。
原告其餘之訴駁回。
訴訟費用新臺幣參佰元由原告負擔。
    事實及理由
一、程序事項：本件為交通裁決事件，依兩造所述各節及卷內資
    料所示，本件事證已臻明確，本院認無經言詞辯論之必要，
    爰依行政訴訟法第237 條之7 之規定，不經言詞辯論而為判
    決。
二、事實概要：原告於民國109 年9 月19日9 時58分、9 時59分
    許，駕駛訴外人林芳如所有之車牌號碼000-0000號自用小客
    貨車（下稱系爭車輛），在國道3號北向317公里、316.5公
    里處，因有「行駛高速公路未依規定變換車道（未依規定全
    程使用方向燈）」之違規行為，經民眾檢舉，由內政部警政
    署國道公路警察局第八公路警察大隊白河分隊（下稱舉發機
    關）員警填掣國道警交字第ZHB252125、ZHB252126號舉發違
    反道路交通管理事件通知單（以下合稱舉發通知單）逕行舉
    發。訴外人林芳如於應到案日期前之109年10月17日向被告
    提出陳述，經被告函詢舉發機關後，仍認確有上揭違規行為
    ，車主林芳如不服，遂依道路交通管理處罰條例（下稱處罰
    條例）85條第1項規定，向被告告知應歸責人為原告並申請
    裁決，被告第33條第1項第4款、第63條第1項第1款規定，於
    109年11月5日開立高市交裁字第32-ZHB252125號裁決書（下
    稱原處分一）、於110年2月4日開立高市交裁字第32-ZHB000
    000號裁決書（下稱原處分二），各裁處原告「罰鍰新臺幣
    （下同）3,000元，並記違規點數1點」。原告不服，遂提起
    行政訴訟。
三、原告主張：原告有使用方向燈，並無迫害檢舉人用路權，亦
    無造成交通秩序混亂；另舉發通知單填單日期為109年10月
    12日，已逾7日檢舉時效，依法應不予舉發；又於同一地點
    、違規時間間隔1分鐘連續舉發2次，有違比例原則及處罰條
    例中連續舉發規定等語。並聲明：原處分一、二均撤銷。
四、被告則以：經檢視採證影片（檔名末4 碼為042B，後鏡頭）
    可見：畫面時間09:58:49- 原告車輛行駛於外側車道，其車
    號為000-0000，清晰可辨、09:58:54- 原告車輛之左側車輪
    已開始跨越車道線，未開啟左側方向燈、09:58:55- 原告車
    輛開啟左側方向燈(閃3次) 結束後，其右側車輪仍位於車道
    線之右側，未再使用左側方向燈…（檔名末4 碼為041A，前
    鏡頭）可見：畫面時間09:59:16- 原告車輛行駛於外側車道
    ，其車號為000-0000，清晰可辨、09:59:19- 原告車輛之左
    側車輪已開始跨越車道線，開啟左側方向燈(閃3次) 結束後
    ，其右側車輪仍位於車道線之右側，未再使用左側方向燈…
    影片結束，足證原告車輛於開始變換車道時未使用左側方向
    燈，而於開啟左側方向燈(閃3次) 結束後，其右側車輪仍位
    於車道線之右側，則揆諸前開說明，顯然無法使其他用路人
    （尤其係位於原車道後方及欲變換至之車道後方者）得預知
    該車之行車動向而為安全之措施。此外，駕車變換車道時應
    先顯示欲變換車道方向之燈光，旨在確保道路交通往來之安
    全，讓後車駕駛得以預見前車將要變換車道而有減速或煞停
    準備以避免交通事故，係基於維護交通安全之重要公益，系
    爭車輛變換車道過程中未全程開啟方向燈，容易衍生後車駕
    駛準備不及肇至碰撞之危險，並不以事實上有無造成危害為
    要且亦非由原告主觀判斷；復查原告前揭109 年9 月19日之
    違規行為，係由檢舉人於違規人行為終了日（即109 年9 月
    19日）起7 日內（檢舉日：109 年9 月24日）檢具科學儀器
    取得之行車紀錄器影片，向警政機關提出檢舉，經舉發機關
    查證屬實而逕行舉發，則本件舉發程序於法即無不合。是原
    告於前揭時間、地點確有「行駛高速公路未依規定變換車道
    」之違規事實，被告據以裁處，洵無不合等語，資為抗辯。
    並聲明：原告之訴駁回。
五、本院之判斷：
  ㈠按處罰條例第7條之1規定：「對於違反處罰條例之行為者，
    民眾得敘明違規事實或檢具違規證據資料，向公路主管或警
    察機關檢舉，經查證屬實者，應即舉發。但行為終了日起逾
    7日之檢舉，不予舉發。」次按「（第1項）交通勤務警察或
    依法令執行交通稽查任務人員，對於違反道路交通管理事件
    之稽查，應認真執行；其有不服稽查而逃逸之人、車，得追
    蹤稽查之。（第2項）前項稽查，查獲違反道路交通管理事
    件之舉發方式如下：‧‧‧五、民眾檢舉舉發：就民眾依本
    條例第7條之1規定檢舉違反本條例之行為，經查證屬實之舉
    發。」、「（第1項）公路主管或警察機關受理民眾檢舉違
    反道路交通管理事件，應即派員查證，經查證屬實者，應即
    舉發，並將處理情形回復檢舉人。（第2項）前項檢舉違規
    證據係以科學儀器取得，足資認定違規事實者，得逕行舉發
    之。」處理細則第10條第1項、第2項第5款、第22條第1項、
    第2項亦分別定有明文。經查，本件原告有4次「行駛高速公
    路未依規定變換車道」之違規事實，係由民眾提供科學儀器
    取得之行車紀錄器錄影證據資料，於109年9月24日向警察機
    關提出檢舉，係屬違規行為終了日（即109年9月19日）起7
    日內所為之檢舉，經警察機關查證屬實而予舉發等情，此有
    系爭舉發違規事件通知單（參本院卷第83、87頁）及檢舉民
    眾之行車紀錄器光碟等在卷可稽。是本件舉發程序於法並無
    違誤，合先敘明。
  ㈡次按「汽車在行駛途中，變換車道或超越前車時，應依標誌
    、標線、號誌指示，並不得有下列情形：一、驟然或任意變
    換車道。二、未依規定使用方向燈。三、未保持安全距離及
    間隔。四、駛離主線車道未依序排隊，插入正在連貫駛出主
    線之汽車中間。」、「汽車行駛於高速公路、快速公路或設
    站管制之道路，不遵使用限制、禁止、行車管制及管理事項
    之管制規則而有下列行為者，處汽車駕駛人新臺幣3,000元
    以上6,000元以下罰鍰：‧‧‧四、未依規定變換車道。」
    高速公路及快速公路交通管制規則第11條、處罰條例第33條
    第1項第4款亦分別定有明文。另處罰條例第63條第1項第1款
    亦規定：「汽車駕駛人有下列各款所列條款之一者，除依原
    條款處罰鍰外，並予記點：一、有第33條第1項‧‧‧、第
    48條、‧‧‧情形之一者，各記違規點數1點。」。又按「
    汽車駕駛人，應依下列規定使用方向燈：....二、左（右）
    轉彎時，應先顯示車輛前後之左（右）邊方向燈光；變換車
    道時，應先顯示欲變換車道方向之燈光，並應顯示至完成轉
    彎或變換車道之行為。」，道路交通安全規則第109條第2項
    第2款(108年10月1日修正發布並施行)亦訂有明文。是汽車
    行駛於高、快速公路欲變換車道時，自應遵循上開管制規則
    之規範，不得驟然或任意為之，且應先顯示方向燈告知其他
    用路人，方向燈並應顯示完成變換車道之行為時，如有違反
    ，即屬未依規定變換車道，而該當處罰條例第33條第1項第4
    款所定之處罰要件。至於依違反道路交通管理事件統一裁罰
    基準表之規定，小型車行駛高、快速公路未依規定變換車道
    ，期限內繳納或到案聽候裁決者，統一裁罰基準為3,000元
    ，合先敘明。
  ㈢經查，原告有事實概要欄所載之交通違規行為一節，有被告
    提出之舉發違通知單及送達證書等影本各1份、原處分一、
    二之裁決書及送達證書等影本各1份、內政部警政署國道公
    路警察局第八公路警察大隊109年10月27日國道警八交字第
    1098701075號函、110年3月16日國道警八交字第11087002
    06號函（含原告109年10月17日陳述單）等影本及採證光碟
    等附卷可稽，且本院勘驗採證光碟結果為：「（檔名末4碼
    為042B，後鏡頭）：畫面時間09:58:49-原告車輛行駛於外
    側車道，其車號為000-0000，清晰可辨、09:58:54-原告車
    輛之左側車輪已開始跨越車道線，未開啟左側方向燈、09:
    58:55-原告車輛開啟左側方向燈(閃3次)結束後，其右側車
    輪仍位於車道線之右側，未再使用左側方向燈，此時原告車
    輛尚有四分之一的車身尚未完全進入車道…（檔名末4碼為
    041A，前鏡頭）可見：畫面時間09:59:16-原告車輛行駛於
    外側車道，其車號為000-0000，清晰可辨、09:59:19-原告
    車輛之左側車輪已開始跨越車道線，開啟左側方向燈(閃3次
    )結束後，約有四分之一的車身尚未進入車道，其右側車輪
    仍位於車道線之右側，未再使用左側方向燈…影片結束。」
    ，此有調查證據筆錄一份在卷可查，足認原告確有二次變換
    車道未全程使用方向燈之違規行為。
  ㈣原告雖主張其已打方向燈讓後車駕駛人知悉其欲變換車道，
    且法規未規定使用方向燈之秒數云云。惟查，依前揭道路交
    通安全規則之規定，所謂變換車道全程使用方向燈，係指變
    換車道時，應先顯示欲變換車道方向之燈光，並應顯示至完
    成變換車道之行為，而原告於完成變換車道前（指全車進入
    欲變換之車道），已停止使用方向燈，已如前述，故上開主
    張，於法不合，不足採信。
  ㈤又查，原告上開2次未依規定變換車道之行為，被告得否逐
    次裁處，本院審究原處分一、二之違規地點均發生於非隧道
    內之高速公路，且未有處罰條例第85條-1第2項第1款所規定
    違規地點相距6公里以上或違規時間間隔6分鐘以上之得連續
    舉發之要件，是以舉發機關對於原處分二所載違規行為之舉
    發，即不符合處罰條例第85-1條連續舉發之要件，被告對於
    違法舉發之違規行為予以裁處，於法有違。
  ㈥被告雖以前詞主張本件原處分一、二所載之違規行為，均非
    持續性之一行為，而係單獨成立之數行為，不受法律一行為
    之評價云云。惟查，原處分一、二所載之違規行為雖屬獨立
    完成之數行為，但均屬處罰條例第33條第1項第4款、高速公
    路及快速公路交通管制規則第11條第2款所規範之違規行為
    ，立法者既已於處罰條例第85-1第2項明訂其連續舉發之要
    件，則本案原告之違規地點為國道3號北向317公里、316公
    里，二者未逾6公里，且違規時間為109年9月19日9時58分、
    同日9時59分，相差1分鐘，明顯不符處罰條例第85-1條第2
    項第1款之連續舉發要件，自不得予以連續舉發。
  ㈦又查，公路主管或警察機關受理處罰條例第7條之1規定的民
    眾檢舉舉發案件，雖非屬同條例第7條之2之情形，惟如警方
    自己執行舉發案件時，尚且受前揭規定之拘束，而作為補充
    警方逕行舉發時合法取證資訊之民眾檢舉舉發案件，既同具
    當場不能掣單舉發之類似情狀，自應受前揭規定之拘束為宜
    。故基於二者本質上之類似性，處罰條例第7條之1之民眾檢
    舉舉發案件，亦應類推適用上開規定之違反義務次數判斷標
    準，以評價檢舉之違規行為次數後，掣單舉發，始符處罰條
    例第85條之1第2項第1款之規範意旨。是以上開處罰條例之
    規定於經警察機關查證屬實之民眾檢舉案件亦有其類推適用
    ，附予敘明。
  ㈧綜上所述，原告於上揭時、地確有「行駛高速公路未依規定
    變換車道（變換車道未依規定全程使用方向燈）」之違規行
    為，被告依處罰條例第33條第1 項第4 款、第63條第1 項第
    1款規定，以原處分一裁處原告「罰鍰3,000元，並記違規點
    數1點」，於法無違。原告訴請撤銷原處分一部分，為無理
    由，應予駁回。至於原處分二，既係被告針對原告未經合法
    舉發之違規行為所為裁處，於法自有未合。從而原告訴請撤
    銷原處分部分，為有理由，應予准許。
六、本件判決基礎已臻明確，兩造其餘攻防方法及訴訟資料經本
    院斟酌後，核與判決結果不生影響，不另一一論述，併此敘
    明。
七、本件第一審裁判費為300元，應由原告，並確定第一審訴訟
    費用額如主文第3項所示。
據上論結，本件原告之訴為一部有理由，一部無理由，依行政訴
訟法第237 條之7 、第237 條之8 第1 項、第237 條之9 第1 項
、第236 條、第104 條、民事訴訟法第79條，判決如主文。
中    華    民    國   110    年    11    月    30    日
                  行政訴訟庭  法  官  吳文婷
上為正本係照原本作成。
如不服本判決，應於判決送達後20日內，向本院提出上訴狀並表
明上訴理由（原判決所違背之法令及其具體內容或依訴訟資料可
認為原判決有違背法令之具體事實），其未載明上訴理由者，應
於提出上訴後20日內向本院補提理由書（上訴狀及上訴理由書均
須按他造人數附繕本，如未按期補提上訴理由書，則逕予駁回上
訴），並應繳納上訴裁判費新臺幣750 元。
中    華    民    國   110    年    11    月    30    日
                              書記官  洪嘉慧